【裁判字號】    97,易,2535
【裁判日期】    970722
【裁判案由】    恐嚇取財
【裁判全文】
臺灣臺中地方法院刑事判決              97年度易字第2535號
公  訴  人  臺灣臺中地方法院檢察署檢察官
被      告  乙○○
                    國民
選任辯護人  王昌鑫律師
上列被告因恐嚇取財案件，經檢察官提起公訴（九十七年度偵字
第九八六七號），被告於準備程序中就被訴事實為有罪之陳述，
受命法官經聽取當事人之意見後，由本院合議庭裁定由受命法官
獨任改行簡式審判程序判決如下：
    主    文
乙○○幫助意圖為自己不法之所有，以恐嚇使人將本人之物交付
，處有期徒刑肆月，如易科罰金，以新臺幣壹仟元折算壹日。緩
刑貳年。
    犯罪事實
一、乙○○可預見一般人取得他人金融帳戶使用，常與財產犯罪
    密切相關，且目的在於取得贓款及掩飾犯行，對於提供帳戶
    雖無引發他人萌生犯罪之確信，但仍以縱若有人持以犯罪亦
    無違反其本意之幫助犯意，於民國九十六年十月十六日，在
    渣打國際商業銀行員林分行申請帳號000000000000號帳戶（
    含存摺一本、金融卡一張及密碼）後，於九十六年十一月間
    在竹南火車站以新臺幣（下同）三千元之代價，將上開金融
    帳戶含存摺、金融卡及密碼交予姓名年籍不詳、綽號「阿文
    」之人使用。嗣該姓名年籍不詳、綽號「阿文」之人取得乙
    ○○之上開金融帳戶後，於九十六年十二月十日下午五時許
    ，化名「依依」在尋夢園網站之孤男寡女聊天室與丙○○聊
    天，佯稱同意與丙○○約定援交，但以要確認丙○○真實身
    分為由，指示丙○○操作提款機並取得丙○○之基本資料；
    繼另一真實姓名年籍不詳男子即以丙○○操作提款機破壞確
    認系統為由，恐嚇丙○○需匯款賠償，否則要斷丙○○手腳
    ，致丙○○因而心生畏懼，於同日晚上七時三十五分許，在
    臺中市○○路三０六號之渣打國際商業銀行東海分行，依指
    示匯款新臺幣二萬七千元至乙○○之上開金融帳戶內。
二、案經丙○○訴由臺中縣警察局烏日分局報告臺灣臺中地方法
    院檢察署檢察官偵查起訴。
    理    由
一、本件被告乙○○所犯為死刑、無期徒刑、最輕本刑為三年以
    上有期徒刑以外之罪，且非高等法院管轄第一審之案件，經
    本院合議庭裁定由受命法官行準備程序時，被告就被訴事實
    為有罪之陳述後，復經本院合議庭裁定由受命法官獨任行簡
    式審判程序，是其證據之調查，自不受刑事訴訟法第一百五
    十九條第一項、第一百六十一條之二、第一百六十一條之三
    、第一百六十三條之一及第一百六十四條至第一百七十條規
    定之限制，刑事訴訟法第二百七十三條之一第一項、第二百
    七十九條第二項前段、第二百七十三條之二分別定有明文，
    合先敘明。
二、上開犯罪事實，業據被告乙○○於本院準備程序及審理時坦
    承不諱，且該姓名年籍不詳、綽號「阿文」之人所屬犯罪集
    團成員所為之前述恐嚇取財犯行，亦據被害人丙○○於警詢
    及偵查中指述綦詳，並有被告上開金融帳戶之存款相關業務
    申請書、存摺支存對帳單各一份在卷可稽，復有被害人丙○
    ○所提出之渣打國際商業銀行自動櫃員機交易明細表一紙、
    內政部警政署反詐騙案件紀錄表、臺中縣警察局烏日分局受
    理各類案件紀錄表、受理刑事案件報案三聯單、受理詐騙帳
    戶通報警示簡便格式表各一份附卷可參，堪認被告自白屬實
    。按今日一般人至郵局或銀行開設帳戶並非難事，如非供犯
    罪之非法使用，衡諸常情，自無置自己名義帳戶不用，而取
    得他人帳戶使用之必要。且金融存款帳戶事關存戶個人財產
    權益之保障，其與存戶印鑑章結合，具高度專有性，除非本
    人或與本人親密關係者，難認有何理由可自由流通使用該存
    摺，一般人皆有妥為保管防阻他人任意使用之認識，縱因特
    殊情況偶有交付他人使用之需，亦必然深入瞭解用途後再行
    提供以使用，方符常情。而該等專有物品如落入不明人士手
    中，極易被利用為與財產有關之犯罪工具，此又係具備一般
    生活智識者皆能體察之常識；參以邇來詐欺、恐嚇者使用他
    人存摺作為指示被害人匯款工具之犯罪類型層出不窮，並廣
    經媒體披載，凡對社會動態尚非全然不予關注者均能知曉。
    查本件被告乙○○將其所有上開金融帳戶交付予不詳恐嚇取
    財集團時已是成年人，心智已成熟，亦具一般智識程度，對
    於上開各情自有認識，竟仍將上開金融帳戶之存摺、金融卡
    、密碼等，交予該姓名年籍不詳、綽號「阿文」之人使用，
    被告主觀上顯具有縱使該姓名年籍不詳、綽號「阿文」之人
    取得該存摺、金融卡後，持以作為財產上犯罪之用，亦不違
    背其本意之不確定故意至明。然以被告僅係單純提供上開金
    融帳戶存摺、金融卡、密碼等物，並未參與恐嚇被害人財物
    之構成要件行為，是主觀上僅係基於幫助他人恐嚇取財之意
    思，亦屬無疑。綜上所陳，被告前開自白與事實相符堪予信
    採。本件事證明確，被告幫助恐嚇取財犯行洵堪認定。
三、經查，該姓名年籍不詳、綽號「阿文」之人所屬不法犯罪集
    團成員，基於意圖為自己不法所有之犯意聯絡，以前揭方式
    恐嚇被害人丙○○，並致使其因而陷於錯誤，匯款至被告上
    開金融帳戶，該姓名年籍不詳、綽號「阿文」之人暨所屬不
    法犯罪集團成員所為，均應係犯刑法第三百四十六條第一項
    之恐嚇取財罪。又該犯罪集團成員彼等之間顯然有犯意聯絡
    及行為之分擔，為共同正犯。按刑法上之幫助犯，係指以幫
    助之意思，對於正犯資以助力，而未參與實施犯罪之行為，
    且幫助犯之幫助行為，對於正犯之犯罪實施，僅須具有助成
    或促成之作用為已足，不以具體之有效性為要件。查本件被
    告將存摺、金融卡及密碼等物交付予前揭犯罪集團供恐嚇取
    財使用，其本身並未參與恐嚇取財之犯罪行為，顯係以幫助
    之意思，參與恐嚇取財構成要件以外之行為，為幫助犯，核
    其所為，係犯刑法第三十條第一項、第三百四十六條第一項
    之幫助恐嚇取財罪。前揭不詳犯罪集團就恐嚇取財犯行，有
    犯意聯絡及行為分擔，為共同正犯，惟幫助犯係從犯，從屬
    正犯而成立，刑法上既無「共同幫助」之情，當亦無「幫助
    共同」之可言（司法院七十刑一字第一一０四號函亦同此見
    解），是本案被告幫助他人犯共同恐嚇取財罪，為從犯，爰
    依刑法第三十條第二項規定減輕其刑。爰審酌被告因一時貪
    圖小利，擅自提供金融機構帳戶供他人非法使用，非惟幫助
    犯罪集團遂行恐嚇取財目的，同時使恐嚇取財者得以隱匿其
    真實身分，減少遭查獲之風險，愈使其肆無忌憚，助長犯罪
    之猖獗，破壞社會秩序甚鉅，並斟酌被告犯後雖曾一度否認
    犯行，惟嗣後已能坦承知錯，態度尚稱良好等一切情狀，量
    處如主文所示之刑，並依刑法第四十一條第一項前段規定諭
    知易科罰金之折算標準，以資懲儆。末查，被告未曾因故意
    犯罪而受有期徒刑以上刑之宣告，有臺灣臺中地方法院檢察
    署刑案資料查註紀錄表及臺灣高等法院被告前案紀錄表附卷
    可稽，素行尚可，被告犯後業已坦承犯行，顯有悔意，並取
    得被害人丙○○之諒解，雙方業已達成調解，有本院九十七
    年度中調字第六三三號調解程序筆錄在卷可考，足見被告經
    本次罪刑之宣告後，當知所警惕，而信無再犯之虞，本院因
    認前開對其宣告之刑，以暫不執行為適當，依刑法第七十四
    條第一項第一款規定，諭知緩刑二年，以勵自新。至於蒞庭
    檢察官固以本件被告縱受緩刑之宣告，亦應給予付保護管束
    之處分以導正其法治觀念等語，惟本院衡酌被告犯後坦認犯
    罪以及積極與被害人和解之良好態度，認其業已藉此次偵、
    審程序獲得適切深刻之教訓，爰不另為付保護管束宣告之諭
    知，併此敘明。
據上論斷，依刑事訴訟法第二百七十三條之一第一項、第二百九
十九條第一項前段，刑法第三百四十六條第一項、第三十條第一
項前段、第二項、第四十一條第一項前段、第七十四條第一項第
一款，判決如主文。
本案經檢察官甲○○到庭執行職務。
中    華    民    國    97    年     7    月    22    日
                  刑事第四庭    法  官     林學晴
上正本證明與原本無異。
如不服本判決，應於送達後十日內向本院提出上訴狀（須附繕本
），上訴於臺灣高等法院臺中分院。
上訴書如未敘述理由，應於上訴期間屆滿後20日內補提理由書於
本院。
                                書記官     簡雅文
中    華    民    國    97    年     7    月    22    日
【附錄論罪科刑法條】
刑法第三百四十六條第一項：
意圖為自己或第三人不法之所有，以恐嚇使人將本人或第三人之
物交付者，處六月以上五年以下有期徒刑，得併科一千元以下罰
金。


司法院資訊處製作；財團法人民間司法改革基金會備份。
